【裁判字號】    98,訴,518
【裁判日期】    980731
【裁判案由】    拆屋還地等
【裁判全文】
臺灣板橋地方法院民事判決               98年度訴字第518號
原      告  甲○○
            乙○○
            丙○○
共      同
訴訟代理人  孫大龍律師
            林秉欣律師
被      告  丁○○
            己○○
            戊○○
上列當事人間請求拆屋還地等事件，經本院於民國98年7 月23日
言詞辯論終結，判決如下：
    主  文
被告應將門牌號碼臺北縣三重巿光復路一段六八巷三九號房屋坐
落臺北縣三重巿二重埔段中興小段三一之四○地號土地如附圖A-
1 所示部分、面積十四平方公尺以及如附圖B-1 所示部分、面積
二平方公尺拆除，並將該部分土地返還予原告。
被告應將上開房屋坐落臺北縣三重巿二重埔段中興小段三一之九
一地號土地如附圖A-2 部分、面積五平方公尺拆除，並將該部分
土地返還予原告甲○○。
被告應連帶給付原告各新臺幣壹萬伍仟參佰柒拾肆元，及被告丁○○、己○○部分自民國九十八年三月十八日起，被告戊○○部
分自民國九十八年三月三十日起，均至清償日止，按週年利率百
分之五計算之利息，暨自民國九十八年三月一日起至返還第一項
所示土地之日止，按月連帶給付原告各新臺幣貳佰伍拾玖元。
被告戊○○應給付原告各新臺幣陸仟捌佰貳拾玖元，及自民國九
十八年三月三十日起至清償日止，按週年利率百分之五計算之利
息。
被告應連帶給付原告甲○○新臺幣參仟參佰伍拾肆元，及被告丁○○、己○○部分自民國九十八年三月十八日起，被告戊○○部
分自民國九十八年三月三十日起，均至清償日止，按週年利率百
分之五計算之利息，暨自民國九十八年三月一日起至返還第二項
所示土地之日止，按月連帶給付原告甲○○新臺幣貳佰肆拾參元
。
原告其餘之訴駁回。
訴訟費用由被告連帶負擔。
本判決第一項於原告以新臺幣壹拾柒萬捌仟元或同額之彰化銀行
可轉讓定期存款單供擔保後，得假執行。但被告丁○○、己○○
如以新臺幣伍拾參萬貳仟捌佰元為原告預供擔保後，得免為假執
行。
本判決第二項於原告甲○○以新臺幣伍萬陸仟元或同額之彰化銀
行可轉讓定期存款單供擔保後，得假執行。但被告丁○○、己○○如以新臺幣壹拾陸萬陸仟伍佰元為原告甲○○預供擔保後，得
免為假執行。
本判決第三項於原告以新臺幣伍仟伍佰元或同額之彰化銀行可轉
讓定期存款單供擔保後，得假執行。但被告丁○○、己○○如以
新臺幣壹萬陸仟柒佰元為原告預供擔保後，得免為假執行。
本判決第四項於原告以新臺幣貳仟參佰元等同額之彰化銀行可轉
讓定期存款單供擔保後，得假執行。
本判決第五項於原告甲○○以新臺幣壹仟陸佰元或同額之彰化銀
行可轉讓定期存款單供擔保後，得假執行。但被告丁○○、己○○如以新臺幣肆仟陸佰元為原告甲○○預供擔保後，得免為假執
行。
原告其餘假執行之聲請駁回。
    事實及理由
一、程序方面：
    被告戊○○經合法通知，未於言詞辯論期日到場，核無民事
    訴訟法第386 條所列各款情形，爰依原告之聲請，由其一造
    辯論而為判決。
二、原告起訴主張：
  (一)坐落臺北縣三重巿二重埔段中興小段31-40 地號土地（下稱
    系爭31-40 地號土地）為原告所共有，應有部分各1/3 ，又
    坐落同小段31-91 地號土地（下稱系爭31-91 地號土地）則
    為原告甲○○單獨所有。詎被告無任何合法正當權源，亦未
    徵得原告之同意，即共同出資擅自在系爭31-40 地號及31-9
    1 地號土地上興建門牌號碼臺北縣三重巿光復路1 段68巷39
    號房屋（下稱系爭房屋）使用，占用系爭31-40 地號土地如
    附圖A-1 所示部分、面積14平方公尺以及如附圖B-1 部分、
    面積2 平方公尺，且占用系爭31-91 地號土地如附圖B-1 所
    示部分、面積5 平方公尺，嗣原告於民國95年間委託臺北縣
    三重地政事務所進行土地鑑界時，始獲悉上情，經多次請求
    被告出面協商拆屋還地事宜，均未獲置理，爰依民法767 條
    規定請求被告拆除系爭房屋，並將所占用部分土地分別返還
    予原告及原告甲○○。
  (二)又被告無權占有系爭31-40 地號及31-91 地號土地，已侵害
    原告之所有權，且依社會通常之觀念，顯因此獲有相當於租
    金之利益，並致原告受有同額損害，爰依民法第179 條、第
    185 條規定，請求被告給付相當於租金之不當得利或連帶賠
    償損害金：
    1.占用系爭31-40 地號土地如附圖A-1 、B-1 所示部分、面
      積共16平方公尺：
      自86年7 月1 日起至89年6 月30日止：
        系爭31-40 地號土地於前述時間之公告地價為每平方公
        尺新臺幣（下同）10,000元，其申報地價為每平方公尺
        8,000 元，以申報地價年息百分之10計算，被告應給付
        原告相當於租金之不當得利或連帶賠償損害金共38,400
        元【計算式：8,000 ×16×10% ×3 ＝38,400】。
      自89年7 月1 日起至98年2 月28日止：
        系爭31-40 地號土地自89年7 月1 日起之公告地價為10
        ,400元，其申報地價為每平方公尺8,320 元，以申報地
        價年息百分之10計算，被告應給付原告相當於租金之不
        當得利或連帶賠償損害金共115,371 元【計算式：8,32
        0 ×16×10% ×（8 ＋8/12）＝113,571 】。
      自98年3 月1 日起至被告拆屋還地之日止：
        系爭31-40 地號土地自89年7 月1 日起之申報地價為每
        平方公尺8,320 元，以申報地價年息百分之10計算，被
        告應按月給付原告相當於租金之不當得利或連帶賠償損
        害金1,109 元【計算式：8,320 ×16×10% ×1/12＝1,
        109 】。
      從而，被告自86年7 月1 日起至98年2 月28日止無權占
        用系爭31-40 地號土地，應給付原告相當於租金之不當
        得利或賠償損害金共153,771 元，而原告就該土地各有
        應有部分1/3 ，故被告應連帶給付原告各51,257元，另
        自98年3 月1 日起至拆屋還地之日止，按月給付原告各
        369 元。
    2.占用系爭31-91 地號土地如附圖B-2 所示部分、面積5 平
      方公尺：
      自97年1 月4 日起至98年2 月28日止：
        系爭31-91 地號土地於前述期間之公告地價為每平方公
        尺10,400元，其申報地價為8,320 元，以申報地價年息
        百分之10計算，被告應給付原告甲○○相當於租金之不
        當得利或連帶賠償損害金共4,798 元【計算式：8,320
        ×5 ×10% ×421/365 ＝4,798 】。
      自98年3 月1 日起至被告拆屋還地之日止：
        系爭31-91 地號土地自89年7 月1 日起之申報地價為每
        平方公尺8,320 元，以申報地價年息百分之10計算，被
        告應按月給付原告甲○○相當於租金之不當得利或連帶
        賠償損害金346 元【計算式：8,320 ×5 ×10% ×1/12
        ＝346 】。
  (三)聲明：
    1.被告應將系爭房屋坐落於系爭31-40 地號土地如附圖A-1
      所示部分、面積14平方公尺以及如附圖B-1 所示部分、面
      積2 平方公尺拆除，並將該部分土地返還予原告。
    2.被告應將系爭房屋坐落系爭31-91 地號土地如附圖A-2 所
      示部分、面積5 平方公尺拆除，並將該部分土地返還予原
      告甲○○。
    3.被告應連帶給付原告各51,257元及自起訴狀繕本送達之翌
      日起至清償日止，按週年利率百分之5 計算之利息，並自
      98年3 月1 日起至返還第1 項所示土地之日止，按月連帶
      給付原告各369 元。
    4.被告應連帶給付原告甲○○4,798 元及自起訴狀繕本送達
      之翌日起至清償日止，按週年利率百分之5 計算之利息，
      並自98年3 月1 起至返還第2 項所示土地之日止，按月連
      帶給付原告甲○○346 元。
    5.願以現金或等值之彰化銀行可轉讓定期存款單供擔保，請
      准宣告假執行。
三、被告丁○○、己○○則抗辯：
  (一)被告丁○○於57年間即與其父親同住於系爭房屋所在位置，
    當時之門牌號碼為臺北縣三重巿光復路1 段12巷23號，嗣經
    門牌整編為現址，後因86年間政府辦理徵收後，被告丁○○
    、己○○遂在原處改建為系爭房屋，此一事實為原告甲○○
    所明知，卻未為反對之意思表示，甚至於96年間仍願購買系
    爭31-91 地號土地，應有默示租賃或同意被告使用系爭土地
    之意思，是原告請求被告丁○○、己○○拆除系爭房屋並返
    還土地，應有不當。
  (二)又依系爭土地之交通、土地利用及坐落位置等情評估，原告
    依土地法第97條第1 項及第105 條規定，以該土地申報地價
    年息百分之10計算相當於租金之不當得利，應屬偏高。
  (三)另具有不當得利或損害賠償性質之租金請求權時效，應有民
    法第126 條所定5 年短期時效規定之適用，爰就原告針對系
    爭31-40 地號土地所為不當得利或損害賠償之請求，為時效
    抗辯。
  (四)聲明：
    1.原告之訴及其假執行之聲請均駁回。
    2.如受不利之判決，願供擔保請准宣告免為假執行。
四、被告戊○○均未於言詞辯論期日到場，亦未提出書狀作何聲
    明或陳述。
五、本院之判斷
  (一)原告主張系爭31-40 地號土地為其3 人所共有，應有部分各
    1/3 ，又系爭31-91 地號土地為原告甲○○單獨所有等情，
    業據其提土地登記謄本2 件為證（見本院卷第9 至11頁），
    且為被告丁○○、己○○所不爭執，亦未據被告戊○○到庭
    或提出書狀加以爭執，自堪採信。
  (二)又原告主張被告3 人共同出資興建系爭房屋而占用系爭31-4
    0 地號及31-91 地號土地等語，被告丁○○、己○○對於其
    2 人確有出資興建上開房屋並占用前揭土地之事實均不爭執
    ，但否認被告戊○○亦有出資興建該房屋之事實，然而，被
    告戊○○確有出資興建系爭房屋一節，已據原告提出被告戊○○出具之切結書影本1 紙為證（見本院卷第57頁），且未
    據被告戊○○到庭或提出書狀加以爭執，應堪認定為真。再
    者，系爭房屋為4 層樓鋼筋混凝土造建物，其旁另採鐵皮搭
    建，前者占用系爭31-40 地號土地如附圖A-1 所示部分、面
    積14平方公尺及系爭31-91 地號土地如附圖A-2 所示部分、
    面積5 平方公尺，後者則占用系爭31-40 地號土地如附圖B-
    1 所示部分、面積2 平方公尺等情，復經本院到場勘驗並命
    地政機關測量無訛，有本院勘驗筆錄及臺北縣三重地政事務
    所98年5 月26日北縣重地測字第0980007518號函附之土地複
    丈成果圖各1 件附卷可稽（見本院卷第63至67頁），並有原
    告提出之現場照片1 張在卷足憑（見本院卷第77頁），亦可
    認定無誤。
  (三)按所有人對於無權占有或侵奪其所有物者，得請求返還之；
    對於妨害其所有權者，得請求除去之，民法第767 條前段、
    中段分別定有明文。原告主張被告興建系爭房屋係無權占有
    系爭31-40 地號及31-91 地號土地等語，被告丁○○、己○○則抗辯被告丁○○於57年間即與其父親同住於系爭房屋所
    在位置，嗣其與被告己○○於86年間改建為系爭房屋，亦為
    原告甲○○所明知，卻未為反對之意思表示，甚至於96年間
    仍願購買系爭31-91 地號土地，應有默示租賃或同意被告使
    用系爭土地之意思等語。查被告丁○○等所辯其與57年間即
    與父親同住於系爭房屋所在位置，復於86年間改建為系爭房
    屋等情，縱係屬實，惟原告僅係消極地不行使其本於所有權
    之權利，尚難逕謂其已默示同意被告丁○○等占用系爭土地
    ，此與民法第425 條之1 所定土地及其上房屋同屬一人所有
    ，而僅將土地或僅將房屋所有權讓與他人，可從其讓與之積
    極行為推知讓與人與受讓人間應有成立租賃關係之情形有異
    ，自不得比附援用；至原告甲○○於96年間單純買入系爭31
    -91 地號土地，更難認即有默示同意被告丁○○等使用系爭
    土地之意思，是被告丁○○、己○○堅執前詞抗辯其等有占
    用系爭土地之合法權源，自屬無據。從而，被告未經原告之
    同意，即擅自在原告共有之系爭31-40 地號土地如附圖A-1
    、B-1 所示部分以及原告甲○○所有之系爭31-91 地號土地
    如附圖A-2 所示部分興建系爭房屋，自屬無權占有該部分土
    地，則原告本於所有權之權能，請求被告拆除系爭房屋並返
    還所占用之土地，洵屬有據，應予准許。
  (四)復按無法律上之原因而受利益，致他人受損害者，應返還其
    利益，民法第179 條前段定有明文。本件被告無權占有原告
    共有之系爭31-40 地號土地及原告甲○○單獨所有之系爭31
    -91 地號土地，依社會之通常觀念，可能獲得相當於租金之
    利益，並致原告受有損害，原告自得依民法第179 條前段規
    定，請求被告返還占用上開土地相當於租金之不當得利（最
    高法院61年臺上字第1695號判例意旨參照）。次按數人共同
    不法侵害他人之權利者，連帶負損害賠償責任，民法第185
    條第1 項前段亦定有明文。本件被告無權占有原告所有之上
    開土地，乃共同不法侵害原告本於所有權得對該土地為使用
    、收益之權利，致原告受有損害，則原告依民法第185 條第
    1 項前段規定，請求被告負連帶賠償責任，亦屬有據。再按
    城市地方租用房屋之租金，以不超過土地及建物申報總價額
    年息百分之10為限，土地法第97條第1 項定有明文，此項規
    定於租用基地建築房屋準用之，亦據同法第105 條規定甚明
    。而依土地法施行法第25條規定，土地法第97條規定之土地
    價額係指「法定地價」而言，又依土地法第148 條規定，土
    地所有權人依土地法所「申報之地價」為法定地價，是城市
    地方建築基地之租金亦應以土地申報地價年息百分之10為限
    。本院審酌系爭31-40 地號及31-91 地號土地均位於工業區
    ，面臨寬約10公尺之馬路，距離1 公里處有公車站牌，附近
    商家林立，此經本院於98年5 月12日履勘現場時查明無訛，
    有本院勘驗筆錄1 件及原告提出之現場照片8 張在卷可憑（
    見本院卷第63至64頁、第77至80頁），其交通及生活機能尚
    稱便利，再觀諸上開照片，前揭土地附近老舊公寓，依該土
    地之利用價值及經濟效用，因認原告請求以當期申報地價總
    額年息百分之10計算損害金，尚屬過高，應以年息百分之7
    計算，始為允當。
  (五)茲就原告得請求被告給付相當於租金之不當得利或連帶賠償
    損害金之金額分別計算如下：
    1.系爭31-40地號土地部分：
      原告主張被告應連帶給付原告自86年7 月1 日起至98年
        2 月28日止無權占用系爭31-40 地號土地所獲相當於租
        金之不當得利或損害金各51,257元，另自98年3 月1 日
        起至拆屋還地之日止，按月連帶給付原告各369 元等語
        ，被告丁○○、己○○則抗辯其請求權已罹於民法第
        126 條所定5 年短期消滅時效等語。
      本件原告依民法第179 條、第185 條規定請求被告給付
        相當於租金之不當得利及損害金，惟被告丁○○、己○○既已提出時效抗辯，即應先予論斷其等所為之時效抗
        辯有無理由。倘若此項抗辯為有理由，則縱令原告主張
        被告丁○○、己○○有給付不當得利或損害金之義務及
        其請求之金額均屬有據，惟其請求被告丁○○、己○○
        給付之權利既已時效消滅或部分罹於時效，就該部分之
        請求亦應駁回，即無庸再計算被告丁○○、己○○受有
        相當於租金之不當得利或原告所受損害之金額若干。
      按無法律上之原因而獲得相當於租金之利益，致他人受
        損害時，如該他人之返還利益請求權已逾租金之5 年時
        效之期間，對於相當已罹於消滅時效之租金之利益，不
        得依不當得利之法則請求返還（最高法院65年度第5 次
        民事庭庭推總會決議意旨參照）。復按租金之請求權因
        5 年間不行使而消滅，既為民法第126 條所明定，至於
        終止租約後之賠償與其他無租賃契約關係之賠償，名稱
        雖與租金異，然實質上仍為使用土地之代價，債權人應
        同樣按時收取，不因其契約終止或未成立而謂其時效之
        計算應有不同（最高法院49年臺上字第1730號判例意旨
        參照）。是原告請求被告給付相當於租金之不當得利，
        其請求權時效應適用民法第126 條所定之5 年短期時效
        ，故原告主張時效期間為15年等語，自屬無據。又原告
        並未舉證證明其於本件起訴前，曾對被告丁○○、己○○為給付相當於租金之不當得利之請求，自應認其迄至
        本件起訴狀繕本送達於被告丁○○、己○○時，始向其
        等行使上開請求權，而本件起訴狀繕本係於98年3 月17
        日送達於被告丁○○、己○○（送達證書附於本院卷第
        23、24頁），則原告對於被告丁○○、己○○行使不當
        得利請求權時回溯超過5 年部分之債權，其請求權既已
        罹於消滅時效，自不得再對被告丁○○、己○○為請求
        。
      又按利息、紅利、租金、贍養費、退職金及其他1 年或
        不及1 年之定期給付債權，其各期給付請求權，因5 年
        間不行使而消滅，民法第126 條定有明文。故不論其基
        本債權係基於當事人之約定而發生，抑係基於法律之規
        定而發生，亦不論其係不當得利返還請求權，抑係侵權
        行為損害賠償請求權，凡基於同一基本債權而定其反覆
        發生之請求權，皆屬本條所謂各期給付請求權，其已屆
        清償期者，應適用本條5 年之短期時效，揆諸前揭最高
        法院判例及決議意旨，相當於租金之利益或損害，均應
        有5 年短期時效之適用，並不因其基本債權係不當得利
        返還請求權抑或侵權行為損害賠償請求權而有所不同。
        換言之，不論依不當得利請求返還相當租金之利益，抑
        或依侵權行為請求賠償相當租金之損害，既同屬應按時
        收取之使用土地代價，如損害賠償請求權已逾租金之5
        年短期消滅時效之期間，亦不得依侵權行為之法則，請
        求相當租金之損害賠償。從而，原告另主張之侵權行為
        損害賠償請求權，自其請求時起回溯超過5 年部分，亦
        已罹於消滅時效而不得再對被告丁○○、己○○為請求
        。
      準此，原告於93年3 月16日以前之不當得利返還請求權
        或侵權行為損害賠償請求權均已罹於時效而不得再對被
        告丁○○、己○○為請求，僅得在其聲明之範圍內請求
        被告連帶賠償自93年3 月17日起至98年2 月28日止以及
        自98年3 月1 日起至其等拆屋還地之日止無權占用系爭
        31-40 地號土地之損害金。查系爭31-40 地號土地自93
        年1 月起之公告地價均為每平方公尺10,400元，此有公
        告地價表1 紙存卷可考（見本院卷第15頁），其申報地
        價即為8,320 元【計算式：10,400×80% ＝8,320 】，
        而被告占用系爭31-4 0地號土地如附圖A-1 、B-1 所示
        部分之面積分別為14平方公尺、2 平方公尺，合計為16
        平方公尺，且原告就該土地各有應有部分1/3 之權利，
        則原告得請求被告連帶賠償自93年3 月17日起至98年2
        月28日止共4 年11月又12天之損害金各為15,374元【計
        算式：8,320 ×16×7%×（4 ＋11/12 ＋12/365）×1/
        3 ＝15,374，小數點以下四捨五入】，並得請求被告自
        98年3 月1 日起至拆屋還地之日止，按月連帶賠償損害
        金各259 元【計算式：8,320 ×16×7%×1/ 12 ×1/3
        ＝259 ，小數點以下四捨五入】；逾此金額之請求，即
        不應准許。
      惟按債權人向連帶債務人中之一人免除債務，而無消滅
        全部債務之意思表示者，除該債務人應分擔之部分外，
        他債務人仍不免其責任；前項規定，於連帶債務人中之
        一人消滅時效已完成者準用之，民法第276 條定有明文
        。故連帶債務人中之一人消滅時效已完成者，不論他債
        務人是否援用時效利益，就該債務人應分擔之部分，他
        債務人亦同免其責任，他債務人於給付時均得扣除該債
        務人應分擔之部分（最高法院98年度臺上字第775 號判
        決意旨參照）。本件原告對連帶債務人即被告丁○○、
        己○○無權占用系爭31-40 地號土地之侵權行為損害賠
        償請求權雖已罹於時效消滅，惟因連帶債務人各人之時
        效期間係分別起算，而被告戊○○亦未到庭或提出書狀
        為時效抗辯，自不得認為被告戊○○亦同享被告丁○○
        、蔡貴松之時效利益而免責。準此，本件原告請求被告
        連帶賠償自86年7 月1 起至93年3 月16日止無權占用系
        爭31-40 地號土地如附圖A-1 、B-1 所示部分之損害金
        ，其中就被告丁○○、己○○部分之請求權雖已罹於消
        滅時效，惟仍得對被告戊○○請求賠償扣除被告丁○○
        、己○○應分擔部分之餘額。查系爭31-40 地號土地自
        86年7 月起之公告地價為每平方公尺10,000元，自89年
        7 月起之公告地價均為每平方公尺10,400元，此觀前揭
        公告地價表之記載即明，則該土地自86年7 月起之申報
        地價為8,000 元【計算式：10,000×80% ＝80,000】，
        自89年7 月起之申報地價為8,320 元【計算式：10,400
        ×80% ＝8,320 】，則原告得請求被告戊○○賠償自86
        年7 月1 日起至89年6 月30日止共3 年之損害金各2,98
        7 元【計算式：8,000 ×16×7%×3 ×1/3 ×1/3 ＝2,
        987 ，小數點以下四捨五入】，以及自89年7 月1 日起
        至93年3 月16日止共3 年8 月又16天之損害金各3,842
        元【計算式：8,320 ×16×7%×（3 ＋8/12＋16/365）
        ×1/3 ×1/3 ＝3,842 ，小數點以下四捨五入】，合計
        6,829 元【計算式：2,987 ＋3,842 ＝6,829 】。
      從而，原告就被告無權占用系爭31-40 地號土地部分，
        得請求被告連帶賠償自93年3 月17日起至98年2 月28日
        止之損害金各15,374元，並自98年3 月1 日起至拆屋還
        地之日止，按月連帶賠償損害金各259 元，另得請求被
        告戊○○賠償自86年7 月1 日起至93年3 月16日止之損
        害金6,829 元。
    2.系爭31-91地號部分：
      原告甲○○請求連帶被告給付自97年1 月4 日起至98年2
      月28日止相當於租金之不當得利或損害金4,798 元，並自
      98年3 月1 日起至拆屋還地之日止，按月連帶給付原告甲○○相當於租金之不當得利或損害金346 元等語。查系爭
      31-91 地號土地自96年1 月起之公告地價均為10,400元，
      此有公告地價表1 紙存卷供參（見本院卷第16頁），其申
      報地價即為8,320 元【計算式：10,400×80% ＝8,320 】
      ，而被告占用系爭31-91 地號土地如附圖A-2 所示部分之
      面積為5 平方公尺，則原告甲○○得請求被告連帶賠償自
      97年1 月4 日起至98年2 月28日止共1 年1 月又25天之損
      害金為3,354 元【計算式：8,320 ×5 ×7%×（1 ＋1/12
      ＋25/365）＝3,354 ，小數點以下四捨五入】，並得請求
      被告自98年3 月1 日起至被告拆屋還地之日止，按月連帶
      賠償損害金243 元【計算式：8,320 ×5 ×7%×1/12＝24
      3 ，小數點以下四捨五入】；逾此金額之請求，即不應准
      許。
  (六)末按給付無確定期限者，債務人於債權人得請求給付時，經
    其催告而未為給付，自受催告時起，負遲延責任；其經債權
    人起訴而送達訴狀，或依督促程序送達支付命令，或為其他
    相類之行為者，與催告有同一之效力；又遲延之債務，以支
    付金錢為標的者，債權人得請求依法定利率計算之遲延利息
    ；又應付利息之債務，其利率未經約定，亦無法律可據者，
    週年利率為百分之5 ，民法第229 條第2 項、第233 條第1
    項前段、第203 條分別定有明文。本件原告請求被告給付前
    揭款項，係以支付金錢為標的，且兩造間並未約定利率，原
    告既係以本件起訴狀繕本之送達作為請求之催告，而該起訴
    狀繕本係於98年3 月17日送達於被告丁○○、己○○（送達
    證書附於本院卷第23頁），於98年3 月29日合法送達於被告
    戊○○（送達證書附於本院卷第26頁），則其併請求自起訴
    狀繕本送達之翌日即被告丁○○、己○○部分自98年3 月18
    日起，被告戊○○部分自98年3 月30日起，均至清償日止，
    按週年利率百分之5 計算之遲延利息，於法有據，亦應准許
    。
  (七)綜上所述，原告依民法第767 條規定，請求被告將門牌號碼
    臺北縣三重巿光復路1 段68巷39號房屋坐落臺北縣三重巿二
    重埔段中興小段31-40 地號土地如附圖A-1 所示部分、面積
    14四平方公尺以及如附圖B-1 所示部分、面積2 平方公尺拆
    除，並將該部分土地返還予原告，且將上開房屋坐落臺北縣
    三重巿二重埔段中興小段31-91 地號土地如附圖A-2 部分、
    面積5 平方公尺拆除，並將該部分土地返還予原告甲○○，
    為有理由，應予准許。又原告依民法第185 條規定，請求被
    告連帶給付原告各15,374元，及被告丁○○、己○○部分自
    98年3 月18日起，被告戊○○部分自98年3 月30日起，均至
    清償日止，按週年利率百分之5 計算之利息，暨自98年3 月
    1 日起至返還系爭31-40 地號土地之日止，按月連帶給付原
    告各259 元，復請求被告戊○○給付原告各6,829 元，及自
    98年3 月30日起至清償日止，按週年利率百分之5 計算之利
    息，另請求被告應連帶給付原告甲○○3,354 元，及被告丁○○、己○○部分自98年3 月18日日起，被告戊○○部分自
    98年3 月30日起，均至清償日止，按週年利率百分之5 計算
    之利息，暨自98年3 月1 日起至返還系爭31-91 地號土地之
    日止，按月連帶給付原告甲○○243 元部分，亦有理由，應
    予准許；逾此部分之請求則無理由，應予駁回。
六、本件原告及被告丁○○、己○○均陳明願供擔保，請求宣告
    假執行及免為假執行，經核原告勝訴部分，尚無不合，茲分
    別酌定相當之擔保金額，予以准許。原告敗訴部分，其假執
    行之聲請已失所附麗，爰併予駁回之。
七、結論：原告之訴為一部有理由，一部無理由，依民事訴訟法
    第385 條第1 項前段、第79條、第85條第2 項、第390 條第
    2 項、第392 條第2 項，判決如主文。
中    華    民    國    98    年    7     月    31    日
                  民事第三庭    法  官  王瑜玲
以上正本係照原本作成
如對本判決上訴，須於判決送達後20日內向本院提出上訴狀
中    華    民    國    98    年    8     月    3     日
                                書記官  黃美雲


司法院資訊處製作；財團法人民間司法改革基金會備份。
